【裁判字號】    98,刑智上易,38
【裁判日期】    980601
【裁判案由】    違反商標法
【裁判全文】
智慧財產法院刑事判決
                                  98年度刑智上易字第38號
上  訴  人  臺灣桃園地方法院檢察署檢察官
被      告  甲○○
上列上訴人因被告違反商標法案件，不服臺灣桃園地方法院96年
度易字第1382號，中華民國98年2 月12日第一審判決（起訴案號
：臺灣桃園地方法院檢察署96年度偵字第15130 號），提起上訴
，本院判決如下：
    主  文
上訴駁回。
    理  由
一、公訴意旨略以：甲○○明知如附表一所示商標圖樣，分別係
    如附表一所示之商標權人，向我國經濟部中央標準局（業已
    改制為經濟部智慧財產局）申請註冊，而分別取得指定使用
    於各種酒類商品之商標權，現仍於商標權期間及延展專用期
    間內，未經同意或授權，不得擅自於同一或類似之商品，使
    用相同或近似之註冊商標，亦不得販賣上開仿冒商品，致令
    消費者產生混淆誤認。詎甲○○竟基於意圖營利之犯意，於
    民國94年6 月某日，向不詳姓名年籍之人以低於正常管道之
    進價，購入未經附表一商標權人同意，即逕自在同一商品上
    使用相同於附表一所列商標之仿冒烈酒「軒尼詩VSOP白蘭地
    酒」82瓶、「馬帝氏尊者威士忌酒」33瓶、「約翰走路黑牌
    威士忌酒」43瓶以及「金門高粱酒」300 毫升15瓶、600 毫
    升1 瓶後，於94年6 月某日，將之全數賣給知情之戊○○牟
    利（戊○○已另行提起公訴，以上瓶數均是由查扣之仿酒加
    總而得之數據），再由戊○○轉賣給附表二所示各該不知情
    之商行欲販賣給不知情之民眾飲用，足生損害於如附表一所
    示之商標權人及一般消費大眾。因認被告涉犯商標法第82條
    明知為未得商標權人同意，於同一商品，使用相同之註冊商
    標之商品而販賣罪嫌。
二、按犯罪事實應依證據認定之，無證據不得認定犯罪事實；不
    能證明被告犯罪者，應諭知無罪之判決，刑事訴訟法第154
    條第2 項、第301 條第1 項分別定有明文。又事實之認定，
    應憑證據，如未能發現相當證據，或證據不足以證明，自不
    能以推測或擬制之方法，以為裁判基礎（最高法院40年台上
    字第86號判例參照）。而認定犯罪事實所憑之證據，雖不以
    直接證據為限，間接證據亦包括在內，然而無論直接證據或
    間接證據，其為訴訟上之證明，須於通常一般之人均不致有
    所懷疑，而得確信其為真實之程度者，始得據為有罪之認定
    ，倘其證明尚未達到此一程度，而有合理之懷疑存在，而無
    從使事實審法院得有罪之確信時，即應由法院諭知被告無罪
    之判決（最高法院76年台上字第4986號判例參照）。
三、公訴意旨認被告甲○○涉犯商標法第82條之明知為未得商標
    權人同意，於同一商品使用相同之註冊商標之商品而販賣罪
    嫌，係以被告之犯罪事實，業經證人即告訴代理人乙○○、
    丙○○、丁○○，證人即「上仕洋酒批發」負責人戊○○、
    業務員辛○○，證人即附表二所示各該商行負責人己○○、
    庚○○、壬○○、癸○○○、子○○、丑○○、寅○○、卯
    ○○，證人即酒商辰○○、巳○○、午○○、未○○等人於
    偵查中證述明確，且有臺灣菸酒股份有限公司酒研究所化驗
    報告書、金門酒廠實業股份有限公司檢驗報告書、如附表一
    所示各該商標圖樣之註冊登記證影本及網路查詢資料等在卷
    可稽，並有仿冒酒類扣案可資佐證為其論據。並以被告非以
    正常管道向代理商購入酒類販售，已難確保其進貨酒類之真
    偽，且被告出貨予證人戊○○之價格既低於一般大盤商之出
    貨價，顯然被告取得扣案酒類之價格應較一般合理行情更為
    低廉，被告又無法提供出貨酒類之正當貨源證明，更向交易
    對象隱匿自己之真實姓名，可見被告應明知其所販賣者為來
    路不明之仿冒假酒等語，而駁斥被告之辯詞。
四、訊據被告甲○○固坦承曾販賣「馬帝氏尊者蘇格蘭威士忌」
    、「軒尼詩VSOP干邑白蘭地」予「上仕洋酒批發」商行之業
    務員辛○○，惟堅詞否認有何明知為未得商標權人同意，於
    同一商品，使用相同之註冊商標之商品而販賣犯行，辯稱：
    伊帶「黃阿梅」至大賣場及商行刷卡買酒，我們去特易購一
    次刷卡買了約新臺幣（下同）7 、8 萬的酒，還有到三峽的
    酒行2 、3 次用開票的方式買了約20萬的酒。伊和辛○○會
    認識，是因為伊到金華商行，透過金華商行的負責人黃教華
    介紹認識，伊和「上仕洋酒批發」的戊○○沒有接觸，伊都
    是和辛○○接洽，伊不知道賣給辛○○的酒類是假酒等語。
五、本院查：
  (一)程序部分：
  1.按被告以外之人於審判外之陳述，雖不符刑事訴訟法第159
    條之1至之4等4條之規定，而經當事人於審判程序同意作為
    證據，法院審酌該言詞陳述或書面陳述作成時之情況，認為
    適當者，亦得為證據；當事人、代理人或辯護人於法院調查
    證據時，知有刑事訴訟法第159條第1項不得為證據之情形，
    而未於言詞辯論終結前聲明異議者，視為有前項之同意，同
    法第159 條之5 定有明文。本案所引用乙○○、丙○○、戊○○、己○○、庚○○、癸○○○、子○○、丑○○、寅○○、卯○○於警詢所為之供述，其性質雖屬證人於審判外的
    陳述，而為傳聞證據，且查無符合刑事訴訟法第159 條之1
    至之4 等前4 條之情形，然既經當事人同意作為證據，本院
    審酌上開筆錄作成時，並無不當取供之情形，認為以之作為
    本案之證據應屬適當，而有證據能力。
  2.次按，被告以外之人於偵查中向檢察官所為陳述，除顯有不
    可信之情況者外，得為證據，刑事訴訟法第159條之1第2項
    定有明文。本案證人乙○○、丙○○、丁○○、戊○○、辛○○、庚○○、壬○○、子○○、丑○○、卯○○、辰○○
    、巳○○、午○○、未○○於檢察官偵查中具結所為之陳述
    ，均未曾提及檢察官在偵查時有不法取供之情形，本院亦未
    發現顯有不可信之情況，揆諸上開說明，其於偵查中之證言
    自具有證據能力。
  3.除法律另有規定外，實施刑事訴訟程序之公務員因違背法定
    程序取得之證據，其有無證據能力之認定，應審酌人權保障
    及公共利益之均衡維護，刑事訴訟法第158之4定有明文。惟
    本案所引用之非供述證據，並無證據證明係實施刑事訴訟程
    序之公務員違背法定程序所取得，自應認均具有證據能力。
  (二)實體部分：
  1.商標法第82條規定，係以行為人「明知」為侵害他人商標專
    用權商品而仍「販賣」為其構成要件，準此，行為人除須在
    客觀上有販賣仿冒商品之行為以外，就其所販賣者係屬仿冒
    商品乙節，在主觀上更須有所「明知」（直接故意），否則
    ，仍屬不能成立本條犯罪；又所稱之「明知」（直接故意）
    ，乃指行為人對於構成犯罪之事實（在本案，即為販賣仿冒
    他人商標商品之事實），明知並有意使其發生者而言（刑法
    第13條第1項參照），設若行為人對構成犯罪之事實，在主
    觀之心態上，僅係有所預見，而消極的放任或容任犯罪事實
    之發生者（刑法第13條第2項參照；間接故意），則其仍非
    本罪所欲規範處罰之對象。茲本案應究明者，為被告主觀上
    是否「明知」前述酒類為仿冒商標之商品，而仍有販賣之行
    為。
  2.經查，扣案如附表二所示酒類，均係證人即址設桃園縣中壢
    市過嶺里2 鄰8 之86號「上仕洋酒批發」負責人戊○○所出
    售乙節，業據證人戊○○於警詢以迄原審審理中證述綦詳，
    核與證人即址設桃園縣中壢市○○路1152號仕暘便利超商（
    市招為「自由聯盟生鮮超商--中央店」）負責人己○○、證
    人即址設桃園縣平鎮市○○路135 號盈純商行（市招為「自
    由聯盟生鮮超市--新明店」）實際負責人庚○○、證人即址
    設桃園縣中壢市○○路3 段26號瑞興商店實際負責人子○○
    、證人即址設桃園縣中壢市○○路3 號盈冠商行（市招為「
    自由聯盟生鮮超市--龍崗店」）負責人癸○○○、證人即址
    設桃園縣觀音鄉○○村○○路71號豐華商行（市招為「自由
    聯盟生鮮超市--豐華店」）負責人寅○○、證人即址設桃園
    縣觀音鄉○○路94號弘宏商行負責人丑○○、證人即址設桃
    園縣八德市○○路132 號1 樓「自由超商聯盟」（桃園縣政
    府營利事業登記證之營利事業名稱為「盈裕商行有限公司」
    ）負責人卯○○於警詢所為證述互核相符，是扣案如附表二
    所示酒類之來源均為證人戊○○之事實，洵堪認定。而扣案
    如附表二所示酒類，分別係仿冒如附表一所示商標之假酒，
    亦據證人即「亞洲國際洋酒協會」在臺代表暨法商賈漢尼錫
    公司、荷蘭商迪吉歐標章公司告訴代理人乙○○、證人即優
    勢統合國際股份有限公司告訴代理人丁○○、證人即金門酒
    廠實業股份有限公司告訴代理人丙○○分別於警詢及檢察官
    訊問時證述明確，此外，復有國際洋酒協會香港分會函、經
    濟部智慧財產局商標資料檢索服務、臺灣菸酒股份有限公司
    酒研究所化驗報告書、桃園縣政府查獲違法嫌疑菸酒案件現
    場處理紀錄表、金門酒廠實業股份有限公司檢驗報告書、經
    濟部智慧財產局中華民國商標註冊證、上仕洋酒出貨單、現
    場蒐證照片等件附卷可稽，並有如附表二所示酒類扣案足憑
    ，亦堪認定。
  3.次查，證人戊○○於94年10月28日警詢中證稱：扣案的「馬
    帝氏尊者威士忌酒」，是伊自94年5 月開始陸續向新竹縣湖
    口鄉○○路6 號「海山公司」以每瓶390 元至395 元不等之
    價格購買，購買大約200 箱（2,400 瓶）等語在卷（見偵字
    第1666號卷第113 頁），並於94年11月23日警詢中證稱：「
    軒尼詩VSOP」伊是向綽號「小宗」之男子（嗣經指認為甲○○）購買，「馬帝氏洋酒」伊是向「海山公司」購買。伊是
    於94年11月19日以每瓶880 元購買「軒尼詩VSOP干邑白蘭地
    」，並以每瓶950 元的價格售出；94年6 月底，以每瓶395
    元之價格購買「馬帝氏尊者威士忌酒」，並以每瓶400 元之
    價格售出等語（見偵字第3546號卷第140 頁）明確，惟嗣於
    95 年1月19日警詢中改稱：伊在94年9 月23日有販賣金門高
    梁酒給「自由超商聯盟」的負責人卯○○，伊每瓶賣她320
    元。這些酒是伊在94年9 月初向綽號「小宗」之男子購買的
    ，「小宗」共賣給伊2 次酒，種類有「約翰走路」、「軒尼
    詩」、「馬帝氏」、「金門高梁」，「金門高梁」共有3 種
    ，分別是58度0. 6公升、58度0.3 公升、58度0.75公升，數
    量伊忘了。伊向「小宗」購買金門高梁58度0.6 公升，每瓶
    進價為310 元云云（見偵字第3546號卷第19、20頁），又於
    95 年2月8 日警詢中證稱：伊經營「上仕洋酒批發」，沒有
    申請公司執照及營利事業登記證，於94年11月23日為警在上
    址扣到仿冒的「軒尼詩VSOP干邑白蘭地」12瓶。本件附表二
    編號1 至9 中扣到的仿冒「軒尼詩VSOP干邑白蘭地」，是伊
    於94年11月19日向綽號「小宗」的男子以每瓶880 元的價格
    購買，約購買120 瓶，而以每瓶950 元的價格售出。「馬帝
    氏尊者蘇格蘭威士忌」是伊於94年6 月底向新竹湖口「海山
    公司」以每瓶395 元購得，再以每瓶400 元售出，數量已不
    記得等語（見偵字第3546號卷第139 、140 頁），再於95年
    3 月23日檢察官訊問時證稱：庚○○的「馬帝氏」是和海山
    老闆進貨的，其他是跟一個叫「小宗」的人進貨，伊看伊出
    貨給庚○○的日期就可以知悉等語（見偵字第3546號卷第15
    7 頁），惟於95年10月11日檢察官訊問時證稱：出問題的「
    軒尼詩VSOP干邑白蘭地」是向「小宗」買的，扣案的「金門
    高梁」從標籤上的日期看起來應該是向海山買的等語（見偵
    字第1666號卷第58頁），另於95年6 月8 日檢察官訊問時證
    稱：賣給己○○的「馬帝氏」是和海山老闆買的，「軒尼詩
    」是向「小宗」（筆錄誤載為「小鐘」）買的等語（見偵字
    第1666號卷第133 頁反面），末於原審審理中證稱：證人辛○○講說我們酒進來之後是先存倉沒錯，然後倉庫裡面是根
    據不同的酒類分門別類來堆放，但是同一類酒不會根據不同
    的供貨商來分開堆放，堆的話就是按照進貨的順序，先進的
    先放，後進的再堆上去，跟甲○○進約翰走路、黑牌期間，
    也有跟其他的供貨商進貨，也是穿插堆放，跟VSOP都是一樣
    ，我們是差不多的時候進甲○○的酒，然後再送出去，就是
    那批出問題，因此認定被扣到的假酒是跟被告進的，因為他
    的酒進來伊一定放最上面，伊出貨的時候就是要搬他的出去
    ，伊不可能搬下面的，因為這不是啤酒，洋酒是沒有保存期
    限的，本來進的庫存賣快差不多了，然後再跟被告進了「約
    翰走路」，之後再銷出去的話，直接把最近向被告進的「約
    翰走路」賣出去，然後就出問題了，這一批有伊就出那幾家
    ，只有那幾家出問題，其他的都沒有出問題。2 種假酒「軒
    尼詩VSOP」跟「約翰走路」可以確定是跟被告訂的，至於「
    金門高梁」還有「馬帝氏」的部份可能是跟海山進的等語甚
    明（見易字卷第70-74 頁），是以揆諸上開證人戊○○前後
    證詞，證人戊○○僅能確認其所購入並販售與如附表二所示
    各該商家之「軒尼詩VSOP干邑白蘭地」與「約翰走路黑牌」
    係向綽號「小宗」之被告甲○○所購買，至如附表二所示扣
    案「馬帝氏尊者蘇格蘭威士忌」及「金門高梁」之進貨來源
    ，則多次證稱係向酒商「海山公司」購得。況證人即上仕洋
    酒批發業務員辛○○亦於距案發時刻較為接近之95年6 月28
    日檢察官訊問時證稱：伊看過「小宗」（筆錄誤載為『小鍾
    』）2 、3 次，平常是伊和「小宗」接洽的，伊跟他叫「約
    翰走路黑牌」、「軒尼詩VSOP」，都是伊跟他叫的等語甚詳
    （見偵字第3546號卷第165 頁），益徵本件僅足認定扣案如
    附表二所示仿冒商標之「軒尼詩VSOP干邑白蘭地」與「約翰
    走路黑牌」假酒，係「上仕洋酒批發」負責人戊○○、業務
    員辛○○向被告甲○○所購入後轉售，至扣案如附表二所示
    仿冒商標之「馬帝氏尊者蘇格蘭威士忌」及「金門高梁」假
    酒，其貨品來源則殊難認係本件被告甲○○。是本件爭點厥
    為，被告甲○○是否明知扣案如附表二所示之「軒尼詩VSOP
    干邑白蘭地」與「約翰走路黑牌」係仿冒商標之假酒，而仍
    將之販賣予證人戊○○、辛○○。
  4.再查，證人即壕勝公司負責人辰○○於檢察官訊問時證稱：
    伊的壕勝公司是桃園最大的代理商，扣案的「馬帝氏尊者蘇
    格蘭威士忌」、「軒尼詩VSOP干邑白蘭地」、「約翰走路黑
    牌」伊都有代理。戊○○先前在伊公司任職。剛剛說到價格
    問題，有可能因為向大賣場買而價格低廉，但最近幾年大賣
    場對價格的控制也很嚴。用假刷卡再賣出去而導致價格低廉
    也有可能，但這些年來情形比較少見等語在卷（見偵字第35
    46號卷第183-185頁），佐以證人辛○○於原審審理中亦證
    稱：被告說他酒的來源是從賣場洗出來的，就是從家樂福、
    大潤發買出來的。被告賣給我們酒的價格跟經銷商相比的話
    ，他會便宜一點，是他的價格跟我們去跟當地的經銷商買酒
    的話，他的價格會比經銷商可能便宜10來塊。被告賣給我們
    的酒之所以比經銷商賣給我們的還便宜10來塊，是因為我們
    做酒這一行，大家都知道有所謂在賣場洗酒出來，用刷卡的
    洗酒出來，所以賣場都有這一行，我們每個人都知道，全臺
    灣省都有，大家都知道，所以他們的價格往往都會比一般的
    經銷商還要便宜，因為當家樂福或大潤發他們的當季的營業
    額沒有達到的時候，他們負責酒品的主管會有壓力，他們總
    公司就會要他們「掏掉」，就是把酒賣掉，他們可能會跟代
    理商簽合約說這個月要做促銷，但是他們會有進貨的成本的
    壓力，總公司就會跟你講說可能這一個月要賣掉，當沒有賣
    掉的時候他壓力就來了，他會通知跟他配合的酒商，說這隻
    酒可能便宜賣20塊，這一行的作法都是如此，所以他們買的
    酒往往會比代理商來得便宜，包括像臺灣啤酒公賣局現在領
    出來是576 塊，但他們洗出來或買出來不用576 塊，所以跟
    賣場洗酒的價格往往會比經銷商來的便宜，我們一般店家去
    公賣局領啤酒，我們一般去領的話有發票是576 塊，但是他
    們去領出來往往不用，大概560 初就有了等語甚明（見易字
    卷第38-39 頁），揆諸上開證人之證詞，於賣場或酒商以「
    洗酒」之方式購得價廉之酒品後轉售，此為業界習知之酒類
    買賣管道，而非顯不尋常之交易方式，況本件復查無被告甲○○係自非法管道購得其明知為仿冒商標酒類商品之實據，
    是被告甲○○所辯扣案如附表二所示「軒尼詩VSOP干邑白蘭
    地」、「約翰走路黑牌」酒類之來源，係其自大賣場及其他
    酒商等合法之酒類販售處所購得乙節，尚非全屬虛妄。
  5.再者，證人即告訴代理人乙○○於檢察官訊問時證稱：伊只
    代理「約翰走路」與「軒尼詩」，「約翰走路」真酒與假酒
    最主要的差別在瓶蓋下緣紋路不同，真品的瓶蓋下緣紋路凹
    陷的很明顯，假的則不明顯。其他的差不多，假酒的瓶身是
    回收瓶。另外包裝盒看起來也差不多，可能利用回收的外包
    裝等語（見偵字第3546號卷第179頁），而經檢察官當庭勘
    驗，「約翰走路」真假2瓶之標籤以肉眼觀察甚為相似，人
    偶走向也是相同，差別點確實在瓶蓋下緣，另外包裝盒的部
    分，以肉眼觀察，亦無不同（見偵字第3546號卷第179頁）
    ；又證人乙○○復於同日檢察官訊問時證稱：「軒尼詩VSOP
    」真酒與假酒最主要的差別在於瓶蓋的膠套，真品顏色比較
    淡、假品顏色比較深。另外假品的包裝盒與真品相同，可能
    是回收盒等語（見偵字第3546號卷第179頁），而經檢察官
    當庭勘驗，「軒尼詩VSOP」真酒、假酒2瓶，以肉眼觀察確
    實相似，另包裝盒亦無不同（見偵字第3546號卷第179頁）
    。證人戊○○於原審審理中則證稱：當初被查扣的一些假酒
    ，我們也不確定真的還假的，當初還有去外面跟人家請教以
    後，一些辨認真酒假酒的方法，當初也有跟檢察官講，檢察
    官當時在現場比對，也是比對不太出來，所以當初那些酒裡
    面有真酒假酒的數量我們也搞不清楚，因為在當時臺灣沒有
    一個比較公正可以驗酒的單位等語在卷（見易字卷第57頁）
    ；證人辛○○於原審審理中亦證稱：伊自92年開始做酒類買
    賣，當初從賣啤酒轉烈酒的時候伊都有注意，都有拿給同行
    看，會把酒打開來喝看看，覺得都沒有問題，再看商標，一
    開始先從外觀辨視，從一箱中抽一瓶出來喝看看沒有問題，
    我們也不是專業的，我們辨識大概只能從代理商業務給伊們
    的資訊來辨別而已。伊也曾經跟經銷商進過酒，經銷商會教
    我們如何去分辨假酒跟真酒的不同，但因為他們做假酒的人
    資訊很厲害，譬如一支金門高梁酒它的瓶口，它裡面有防偽
    的，要用螢光筆的燈去照，當他們知道這個消息曝光之後他
    們就會貨馬上改過，所以跟不上他們的資訊，再者代理商他
    往往不會真的把他們比如顯微鏡或從肉眼可以辨別的地方告
    訴我們，因為他怕這個東西一傳開的話，做假酒的人知道他
    們又馬上可以更新，所以往往這個東西代理商的業務他們公
    司的人會留一手等語明確（見易字卷第39-40 頁）；另證人
    未○○亦證稱：伊做酒類買賣20年，戊○○有找伊辨識過黑
    牌、VSOP，但以黑牌為例，黑牌改過2 次包裝，VSOP改過3
    次，除非是真的很厲害的人，否則很難看得出來，有時候連
    代理商都不見得能分辨，除非是送化驗等語（見偵字第1666
    號卷第78-79 頁）。綜觀被告甲○○所供上情及證人乙○○
    、戊○○、辛○○及未○○前開所證，被告甲○○既係以酒
    類買賣業習知之方式，自合法販售酒品之賣場及商家購得如
    附表二所示「軒尼詩VSOP干邑白蘭地」、「約翰走路黑牌」
    酒品，其購酒過程、處所均無異常之處，則被告甲○○有否
    懷疑其自一般常見管道購得之酒類竟屬假酒之可能，已難驟
    認。另查，被告所購買嗣並販售予證人戊○○、辛○○，再
    由戊○○、辛○○轉售予如附表二所示商家之「軒尼詩VSOP
    干邑白蘭地」與「約翰走路黑牌」假酒，其外包裝盒均係真
    品回收盒，是倘非逐一開拆清點、辨識內裝酒瓶之特徵，而
    僅徒以肉眼觀察其外包裝盒，實無得以判斷內裝酒類是否確
    屬仿冒商標商品之可能，而本件亦查無被告曾將所購入之「
    軒尼詩VSOP干邑白蘭地」、「約翰走路黑牌」拆開以明辨真
    假之情事。再者，酒商為免防偽技術遭到突破，竟將防偽辨
    識之技術視為營業機密，並隱藏部分防偽辨識之方式，以免
    遭仿冒集團破解而偽冒之。惟防偽技術既係供公眾據以判斷
    所購商品真偽之重要依歸，倘酒品辨偽方式之資訊未能充分
    透明公開，勢將造成業者僅得靠經銷商與下游廠商之間、酒
    類銷售者同行之間彼此口耳相傳或經驗傳承，以為分辨酒品
    真假依據之窘境，況本件扣案「軒尼詩VSOP干邑白蘭地」、
    「約翰走路黑牌」假酒瓶身復係真品回收瓶，而僅能藉封口
    膠膜、瓶蓋紋路之細微差異以資辨別，在防偽辨識技術資訊
    因前開商業顧慮而難充分揭露之情況下，更難希冀任何酒類
    買賣業者均有完整判別酒品真假之常識，是實難逕認被告明
    知扣案如附表二所示之「軒尼詩VSOP干邑白蘭地」、「約翰
    走路黑牌」酒品均係仿冒商標之假酒而販賣。
  6.綜上所述，檢察官所提出之證據尚無從使本院就被告甲○○
    涉犯商標法第82條之明知為未得商標權人同意，於同一商品
    ，使用相同之註冊商標之商品而販賣罪嫌為有罪之確信，此
    外，復查無其他積極證據足資證明被告確有公訴人所指之「
    明知」為未得商標權人同意，於同一商品使用相同之註冊商
    標之商品而販賣之行為，核屬不能證明被告犯罪，自應為被
    告無罪之諭知。
六、原審諭知被告無罪之判決，經核尚無違誤。公訴人上訴及論
    告意旨略以：(一)在大賣場洗酒取得低價酒類之管道雖然存在
    ，但此種情形實屬少見，且由此管道取得酒類再予轉售之價
    格，亦不會如同被告販賣酒類予證人戊○○之價格這般低廉
    ，佐以被告既向交易對象刻意隱匿自己之真實姓名，又未出
    示足供辨識來源之發票、收據及合法酒類之證明，益徵被告
    應明知其所販售者為來路不明之仿冒假酒；(二)依被告歷次供
    述，以酒抵債者究為「黃阿妹」、「黃阿美」或「黃阿梅」
    及其事發經過先後陳述不一，且查無「黃阿美」至華南當舖
    典當自用小客車或有警局受理被告與「黃阿梅」間糾紛之警
    詢筆錄，被告以酒抵債之金額高達27、28萬元，竟對相對人
    年籍資料無法確定，倘相對人能以開票方式購買洋酒，捨開
    票方式而另購酒抵債，顯與常理有違云云。惟按認定犯罪事
    實應依證據，為刑事訴訟法所明定，故被告否認犯罪事實所
    持之辯解，縱屬不能成立，仍非有積極證據足以證明其犯罪
    行為，不能遽為有罪之認定（最高法院30年上字第1831 號
    判例意旨參照），另依刑事訴訟法第161 條第1 項規定，檢
    察官就被告犯罪事實，應負舉證責任，並指出證明之方法。
    因此，檢察官對於起訴之犯罪事實，應負提出證據及說服之
    實質舉證責任。倘其所提出之證據，不足為被告有罪之積極
    證明，或其指出證明之方法，無從說服法院以形成被告有罪
    之心證，基於無罪推定之原則，自應為被告無罪判決之諭知
    （最高法院92年度台上字第128 號判例參照），被告並不負
    自證無罪之義務，此亦為無罪推定原則，而觀諸商標法第82
    條規定，係以行為人「明知」為侵害他人商標權商品為其主
    觀構成要件，被告既非從事酒類販賣之專業人員，其辨識商
    標真偽之能力顯與專業酒商有別，尚難僅因被告之販賣價格
    較為低廉，且被告就其取得如附表二所示酒品之來源供述前
    後不一，復未能提出購買之證明，即遽以推定被告之主觀犯
    意，公訴人所述，尚有違誤。綜上所述，公訴人猶執上開理
    由指稱被告有違反商標法之罪嫌云云，指摘原判決不當，核
    無理由，應予駁回。
據上論斷，應依刑事訴訟法第368 條，判決如主文。
本案經檢察官鍾鳳玲到庭執行職務。
中    華    民    國    98    年     6    月    1     日
                智慧財產法院第一庭
                            審判長法  官  李得灶
                                  法  官  王俊雄
                                  法  官  林欣蓉
以上正本證明與原本無異。
不得上訴。
中    華    民    國    98    年     6    月    1     日
                                  書記官  周其祥
附表一：
┌────┬──┬────┬──┬──────────────┐
│商標圖樣│商標│權利期間│商標│商品類別                    │
│        │註冊│        │專用│                            │
│        │號數│        │權人│                            │
├────┼──┼────┼──┼──────────────┤
│Hennessy│0012│68/10/1 │法商│第12類康涅克酒及白蘭地酒    │
│及圖    │1402│至      │賈漢│                            │
│        │    │98/9/30 │尼錫│                            │
│        │    │        │公司│                            │
├────┼──┼────┼──┼──────────────┤
│MATISSE │0096│90/10/1 │優勢│第32類汽水、果汁汽水、碳酸水│
│馬帝S   │4402│至      │統合│、蘇打水、礦泉水、蒸餾水、運│
│        │    │100/9/30│國際│動飲料、鈣離子水、可樂、沙士│
│        │    │        │股份│、果汁、濃縮果汁、果菜汁、鴨│
│        │    │        │有限│梨汁、綜合果汁、烏梅濃汁、萊│
│        │    │        │公司│姆果汁、仙草汁、仙草蜜汁、甘│
│        │    │        │    │蔗汁、酸梅湯滷、果汁露、檸檬│
│        │    │        │    │露、杏仁露、酸梅露、冬瓜露、│
│        │    │        │    │麥苗汁、果汁粉、汽水粉、冰淇│
│        │    │        │    │淋汽水、蓮藕茶、人蔘茶、奶茶│
│        │    │        │    │、菊花茶、青草茶、苦茶、枸杞│
│        │    │        │    │茶、冬瓜茶、洛神茶、龍眼茶、│
│        │    │        │    │酸柑茶、蕃石榴茶、人蔘茶粉、│
│        │    │        │    │青草茶粉、馬黛茶、靈芝茶、牛│
│        │    │        │    │蒡茶、苦茶粉、菊苣粉、烘乾之│
│        │    │        │    │菊苣、香菇汁飲料、薑汁、含醋│
│        │    │        │    │飲料。                      │
├────┼──┼────┼──┼──────────────┤
│Johnnie │0064│83/6/16 │荷蘭│第17類各種酒、威士忌酒、葡萄│
│Walker  │5636│至      │商迪│酒、烈酒。                  │
│約翰走路│    │98/4/15 │吉歐│                            │
│        │    │        │標章│                            │
│        │    │        │公司│                            │
├────┼──┼────┼──┼──────────────┤
│KKL及圖 │0013│90/1/16 │金門│第40類各種酒類蒸餾處理服務。│
│        │6859│至      │酒廠│                            │
│        │    │100/1/15│實業│                            │
│        │    │        │股份│                            │
│        │    │        │有限│                            │
│        │    │        │公司│                            │
├────┼──┼────┼──┼──────────────┤
│金   門 │0097│90/12/16│同上│第33類餾酒、水果酒、清酒、威│
│        │8354│至      │    │士忌、白蘭地、葡萄酒、伏特加│
│        │    │96/8/31 │    │酒、雞尾酒、五加皮酒、茅台酒│
│        │    │        │    │、蘭姆酒、琴酒、杜松子酒、苦│
│        │    │        │    │艾酒、人蔘酒、米酒、烈酒、飯│
│        │    │        │    │前酒、開胃酒、利口酒、梨酒、│
│        │    │        │    │蘋果酒、李酒、甜酒、汽泡酒、│
│        │    │        │    │蛇酒、潘趣酒、果露酒。      │
├────┼──┼────┼──┼──────────────┤
│金門及雙│0016│91/4/1  │同上│第35類代理進出口服務、代理各│
│龍圖    │2467│至      │    │種產品之報價、投標、經銷及商│
│        │    │99/8/31 │    │情之提供之服務，各種酒類零售│
│        │    │        │    │之服務。                    │
├────┼──┼────┼──┼──────────────┤
│雙龍圖  │0101│91/9/16 │同上│第5類藥用酒。               │
│        │4291│至      │    │                            │
│        │    │101/9/15│    │                            │
└────┴──┴────┴──┴──────────────┘
附表二：
┌──┬─────────┬────────┬──────┬──────┬──────┬─────┐
│編號│ 負責人及商行名稱 │購買品牌        │購買時間    │查扣時間    │  查扣數量  │參考案號  │
│    │       地址       │                │            │            │（保管字號）│          │
├──┼─────────┼────────┼──────┼──────┼──────┼─────┤
│1   │己○○／仕暘商行／│馬帝氏尊者威士忌│94年6月30日 │94年10月28日│14瓶／桃園縣│本署（下同│
│    │桃園縣中壢市○○路│                │            │14時38分    │政府94財菸34│）95偵1589│
│    │1152 號           │                │            │            │號          │號        │
├──┼─────────┼────────┼──────┼──────┼──────┼─────┤
│2   │庚○○／盈純商行／│馬帝氏尊者威士忌│94年10月某日│94年10月28日│18瓶／桃園縣│95偵1590號│
│    │桃園縣平鎮市○○路│                │            │15時30分    │政府94財菸35│          │
│    │135號             │                │            │            │號          │          │
├──┼─────────┼────────┼──────┼──────┼──────┼─────┤
│3   │子○○／瑞興商行／│約翰走路黑牌威士│94年11月某日│94年11月23日│4瓶／桃園縣 │95偵1721號│
│    │桃園縣中壢市○○路│                │            │15 時       │政府94財菸41│          │
│    │3段26號           │                │            │            │號          │          │
├──┼─────────┼────────┼──────┼──────┼──────┼─────┤
│4   │庚○○／盈純商行／│軒尼斯VSOP      │94年11月22日│94年11月23日│44瓶／桃園縣│95偵1586號│
│    │桃園縣平鎮市○○路│                │            │14 時50分   │政府94財菸42│          │
│    │135號             │                │            │            │號（另查扣1 │          │
│    │                  │                │            │            │瓶於查扣編號│          │
│    │                  │                │            │            │2時所遺留之 │          │
│    │                  │                │            │            │馬帝氏尊者威│          │
│    │                  │                │            │            │士忌）      │          │
├──┼─────────┼────────┼──────┼──────┼──────┼─────┤
│5   │己○○／仕暘商行／│軒尼斯VSOP      │94年6月29日 │94年11月23日│18瓶／桃園縣│95偵1814號│
│    │桃園縣中壢市○○路│                │及8月26日   │14時45分許  │政府94財菸43│          │
│    │1152 號           │                │            │            │號          │          │
├──┼─────────┼────────┼──────┼──────┼──────┼─────┤
│6   │寅○○／豐華商行／│軒尼斯VSOP      │94年6月28日 │94年11月23日│6瓶／桃園縣 │95偵1815號│
│    │桃園縣觀音鄉○○路│                │            │14時55分    │政府94財菸44│          │
│    │71號              │                │            │            │號          │          │
├──┼─────────┼────────┼──────┼──────┼──────┼─────┤
│7   │丑○○／弘宏商行／│約翰走路黑牌威│94年6月某 │94年11月23日│14瓶2瓶 │95偵1583號│
│    │桃園縣觀音鄉○○路│  士忌          │  日及7月8日│16時50分許  │／桃園縣政府│          │
│    │102號             │軒尼斯VSOP    │94年8月某 │            │94 財菸45號 │          │
│    │                  │                │  日        │            │            │          │
├──┼─────────┼────────┼──────┼──────┼──────┼─────┤
│8   │癸○○○、壬○○／│約翰走路黑牌威士│94年8月25日 │94年11月23日│15瓶／桃園縣│95偵1822號│
│    │盈冠商行／桃園縣中│忌              │            │16時50分    │政府94財菸46│          │
│    │壢市○○路3號     │                │            │            │號          │          │
├──┼─────────┼────────┼──────┼──────┼──────┼─────┤
│9   │戊○○／桃園縣中壢│軒尼斯VSOP      │94年6月某日 │94年11月23日│12瓶／桃園縣│95偵1666號│
│    │市過嶺8─86號     │                │至11月23日被│15時10分    │政府94財菸47│          │
│    │                  │                │查獲前為止  │            │號          │          │
├──┼─────────┼────────┼──────┼──────┼──────┼─────┤
│10  │卯○○／盈裕商行／│金門高梁        │94年9月23日 │94年12月7日 │300毫升15瓶 │95偵3546號│
│    │桃園縣八德市○○路│300毫升         │            │15時        │／600毫升1瓶│          │
│    │132號1樓          │600毫升         │            │            │桃園縣政府94│          │
│    │                  │                │            │            │財菸51號    │          │
└──┴─────────┴────────┴──────┴──────┴──────┴─────┘


司法院資訊處製作；財團法人民間司法改革基金會備份。
